最高法院刑事判決　　　　　　一○○年度台上字第六六一六號
上　訴　人　林明勇
上列上訴人因違反藥事法案件，不服台灣高等法院台中分院中華
民國九十九年七月二十七日第二審判決（九十九年度上訴字第六
六六號，起訴案號：台灣台中地方法院檢察署九十八年度偵字第
二一一六二號），提起上訴，本院判決如下：
    主  文
上訴駁回。
    理  由
按刑事訴訟法第三百七十七條規定，上訴於第三審法院，非以判
決違背法令為理由，不得為之。是提起第三審上訴，應以原判決
違背法令為理由，係屬法定要件。如果上訴理由書狀並未依據卷
內訴訟資料，具體指摘原判決不適用何種法則或如何適用不當，
或所指摘原判決違法情事，顯與法律規定得為第三審上訴理由之
違法情形，不相適合時，均應認其上訴為違背法律上之程式，予
以駁回。本件原審經審理結果，認為上訴人林明勇有如原判決事
實欄所載與正犯許慶興、許銀濬（以上二人均經原審另案判處罪
刑，上訴後，由本院以九十七年度台上字第六八九七號判決，從
程序上駁回上訴確定）、林錦輝（第一審法院通緝中）共同製造
偽藥ERIMIN（俗稱益利眠）之犯行罪證明確，因而維持第一審論
上訴人以共同製造偽藥罪，處有期徒刑一年六月，減為有期徒刑
九月，及為相關從刑宣告之判決，駁回上訴人在第二審之上訴。
已詳敘調查、取捨證據之結果及憑以認定犯罪事實之心證理由。
並就上訴人否認犯行之供詞及其所辯各語認非可採，予以論述指
駁。從形式上觀察，原判決尚無足以影響判決結果之違背法令情
形存在。上訴意旨略稱：（一）、證人即共同正犯許慶興雖否認
向上訴人告稱其有合法製造益利眠之執照，然證人鄭萬盛於第一
審證稱：許慶興有收受伊關於訂購安眠藥品之定金新台幣（下同
）五十萬元，並稱其有合法出口安眠藥品之許可證明等語。是上
訴人乃因許慶興稱具有合法執照，始介紹欲購買益利眠之香港人
鄭萬盛予許慶興認識，原審未予詳查，遽行認定上訴人知悉並參
與許慶興製造偽藥之過程，有證據調查未盡之違法。（二）、原
判決事實認定：許慶興於民國八十九年一月間向正洋貿易有限公
司購買該公司合法取得之第四級管制藥品DIAZEPAM二十公斤及二
十五公斤，暨自不詳管道取得DIAZEPAM若干公斤等情。又據許慶
興陳稱：上訴人在八十九年農曆過年前（八十九年二月），向伊
提議共同製造益利眠之類安眠藥品，伊不同意，經過一、二個月
後，伊以DIAZEPAM幫上訴人設計處方開始少量製造益利眠之類安
眠藥品等詞。是許慶興遲至八十九年三、四月後，才進行益利眠
之類安眠藥品之製造，顯見其前揭取得DIAZEPAM之行為與上訴人
無涉，此與上訴人居中介紹鄭萬盛向許慶興訂購益利眠之類安眠
藥品亦毫無關連，原審未予詳查，同有證據調查未盡之違誤。（
三）、依許慶興於第一審之證言，可知其進行益利眠藥品之研究
、試製，動機雖為日後商業販售利益之考量，然對該藥品之製作
確係基於研發與試作，尚未達到為提供市場販售而量產之階段。
原審未區分製作藥品究係研發、試製，抑欲提供販售而為產製，
遽以許慶興基於日後商業販賣之動機，即認非屬藥事法施行細則
第五條所定之非販賣之研究、試製，亦有調查未盡之違誤。（四
）、依證人即順生製藥股份有限公司（下稱順生公司）研發部經
理陳虹掬（上訴理由狀載為陳虹菊）於原審之證詞，足認本案益
利眠之類安眠藥品確係順生公司為應日後合法實現量產販售之考
量，依法先行研發、試作之藥品，其未向行政院衛生署申請核准
製造許可之試作藥品，自當屬藥事法施行細則第五條所定「非販
賣之研究、試製之藥品」。原審對該有利於上訴人之證據未予採
納，又未說明其不採之理由，有判決理由不備之違法等語。惟按
：（一）、採證認事、取捨證據及證據證明力之判斷，乃事實審
法院之職權，苟其採證認事之論斷無違證據法則，即不容指為違
法。又所謂依法應於審判期日調查之證據，係指與待證事實有重
要關係，在客觀上顯有調查必要性之證據而言，故其範圍並非漫
無限制，必其證據與判斷待證事實之有無，具有關連性，得據以
推翻原判決所確認之事實，而為不同之認定，始足當之。若僅係
枝節性問題，或所證明之事項已臻明瞭，自均欠缺其調查之必要
性。本件上訴人共同製造偽藥之犯行，業據原判決依憑卷證認定
明確，並於理由內敘明：證人許銀濬於原審另案（九十一年度上
訴字第一六四一號陳述：「八十九年初我及許慶興及林明勇有在
公益路老樹咖啡廳見面，他們兩人有討論製造益利眠……」「（
有無討論要用上開原料代替仿冒益利眠？）我沒有參加討論，我
有在場，看許慶興與林明勇在討論，內容我不清楚。」等語。又
證人許慶興於調查站及第一審九十一年度訴字第一０九八號一案
審理時陳稱：「在今年農曆年前林明勇先向我及許銀濬提議，共
同製造益利眠……並由許銀濬負責將前述試作之益利眠交與林明
勇。」「許銀濬一會兒說是奉我的命令去的，一會兒說是向我買
的，前後矛盾，實際上就整個製造、販賣、包裝偽藥他都了解實
情，也全程參與，他不是直屬聽命與（於）我的，他是直屬於董
事長的，本來大家都是看在錢的份上，才相互結合。」等詞。因
認許銀濬於上訴人與許慶興研議仿製益利眠時在場聽聞，嗣並負
責將許慶興仿製之益利眠運交予上訴人，上訴人與許銀濬、許慶
興間就仿製益利眠之行為有犯意聯絡及行為分擔至明。許慶興於
第一審復證稱：「（八十九年初農曆年前，在老樹咖啡談論，你
是否跟我＜指上訴人＞說順生公司有一張合法執照可以製作藥品
賣到國外？）你指的是益利眠許可證，我很清楚跟你說，我沒有
這張許可證。」「（你是否曾經跟我＜指上訴人＞說過，你們公
司有一張類似益利眠安眠藥的許可證可以販售藥物去國外？）如
果是其他藥物的許可證我不能確定，但我沒有說過我們有益利眠
的許可證。」等語。衡酌許慶興己身所涉犯行，業經判決確定，
其對前開與己身犯行無利害關係之證言，實無於具結負偽證罪處
罰之心理壓力下，故意誣陷上訴人之必要。參以許慶興於第一審
時，就上訴人是否曾親自交付款項等問題，均能平實陳述交付款
項者係鄭萬盛，上訴人並無交付款項等詞，更足徵許慶興此部分
證述非虛。上訴人辯稱：伊與許慶興見面時，許慶興曾告以順生
公司就益利眠藥物業有許可證云云，係屬臨訟卸責之詞，不足採
信。又藥事法施行細則第五條規定：「（第一項）本法第二十條
第一款所稱未經核准，擅自製造者，不包括非販賣之研究、試製
之藥品。（第二項）前項藥品應備有研究或試製紀錄，並以無商
品化之包裝者為限。」依證人許慶興於調查站陳稱：伊等進行本
案試驗藥品，即係欲販賣圖利等語，及證人鄭萬盛於第一審證稱
：「（被告〈指上訴人〉有無介紹你認識許慶興？）有。」「（
被告介紹你認識許慶興目的？）我是要求在台灣可以製作一種安
眠藥出口至香港賣。」「（你與許慶興見面幾次？）二次。」「
（第一次與許慶興見面時談何事？）第一次只有介紹我認識而已
。」「（第二次見面談何事？）許慶興說他工廠可以製造安眠藥
出口給我。」「（後來有無向許慶興訂安眠藥？）有。」「（如
何向許慶興下訂，付了多少錢？）有下訂，付了五十萬（元）訂
（定）金，要訂一百萬顆，一百萬顆約四、五百萬（元）……」
等情，足認許慶興所進行之本案試作行為，縱無商品化之包裝，
然因其顯非「非販賣」之研究、試製，自與藥事法施行細則第五
條規定之情形有間，不得援引該規定而免責。又證人鄭萬盛於第
一審另證稱：「（許慶興有無交付試作樣品給你？）有。」「（
許慶興交付多少試作樣品給你？）兩個塑膠瓶，約幾百顆，沒有
數。」等語。足徵許慶興當時試作完成之藥品，其數量絕非如許
慶興於第一審所證述僅有數十顆之情形。是許慶興該部分之證詞
，尚難認為屬實各等情。核其說明與認定俱與卷存證據資料相符
，論斷亦無違背證據法則，不容指為違法。原審既認此部分事證
已經明確，而未另為無益之調查，核屬事實審法院調查證據職權
之適法行使，並無上訴意旨所指調查職責未盡之違法。就此指摘
，要非合法之第三審上訴理由。（二）、原判決理由業已載述：
證人陳虹掬於原審九十六年度重上更(一)字第八一號審理時，雖曾
證稱：順生公司有以公司所有DIAZEPAM原料來試作新藥云云，並
提出該試作紀錄為憑，惟上開原料為順生公司購進後，證人許慶
興因係與上訴人等人同謀欲進行本案仿製益利眠偽藥行為，始私
自進行製造，是縱順生公司有製造益利眠之計畫，亦與上訴人及
許慶興等人製造益利眠之行為無涉，自不影響上訴人製造偽藥犯
行之成立等由甚詳。上訴意旨（四）核係未依卷內訴訟資料所為
之指摘，尤非第三審上訴之適法理由。（三）、其餘上訴意旨，
經核亦係置原判決所為明白論斷於不顧，仍持已為原判決指駁之
陳詞再事爭辯，及對於事實審法院取捨證據與自由判斷證據證明
力之職權行使，徒以自己之說詞，任意指摘，難認已符合首揭法
定之第三審上訴要件。其上訴違背法律上之程式，應予駁回。
據上論結，應依刑事訴訟法第三百九十五條前段，判決如主文。
中    華    民    國  一○○  年   十一   月   三十   日
                      最高法院刑事第五庭
                          審判長法官  邵  燕  玲  
                                法官  李  伯  道  
                                法官  孫  增  同  
                                法官  李  英  勇  
                                法官  李  嘉  興  
本件正本證明與原本無異
                                      書  記  官  
中    華    民    國  一○○  年   十二   月    五    日
                                                    ｍ